【裁判字號】    98,抗,1750
【裁判日期】    990322
【裁判案由】    假處分
【裁判全文】
臺灣高等法院民事裁定                  98年度抗字第1750號
抗  告  人  甲○○
訴訟代理人  顏文正律師
抗告人因與相對人乙○○間假處分事件，對於中華民國98年8月1
9日臺灣臺北地方法院98年度裁全字第4932號所為裁定提起抗告
，本院裁定如下：
    主  文
原裁定廢棄。
相對人在原法院之聲請駁回。
聲請及抗告訴訟費用由相對人負擔。
    理  由
一、按債權人就金錢請求以外之請求，欲保全強制執行者，得聲
    請假處分；假處分，非因請求標的之現狀變更，有日後不能
    強制執行，或甚難執行之虞者，不得為之，民事訴訟法第53
    2條定有明文。聲請假處分，須有其必要，如依聲請人聲請
    假處分之內容及所提釋明之證據以觀，相對人無變更標的現
    狀之可能者，應認為無假處分之必要。又上開規定之假處分
    ，其所欲保全者，為金錢請求以外之請求，此觀條文文義甚
    明，如聲請人所欲保全者非屬請求，而係在確認某一權利或
    某一事實，自非得以聲請上開假處分。
二、相對人於原法院聲請意旨略以：抗告人於民國57年間就臺北
    市○○區○○段五小段178地號土地（重測前為萬盛段溪子
    口小段472地號，下稱系爭土地）出具土地使用權證明書，
    由相對人之被繼承人高石松向主管機關申請建照興建房屋，
    並以其中一棟房屋為對價，交換二棟房屋基地共面積135.16
    平方公尺，居住迄今，因發現抗告人有處分系爭土地行為，
    曾於97年5月21日寄發存證信函主張優先承買權，惟恐抗告
    人就系爭土地為移轉、設定抵押及其他一切處分行為，致系
    爭土地之現狀變更，造成相對人日後主張優先承買權等訴訟
    判決勝訴，有不能執行或甚難執行之虞，為此依民事訴訟法
    第532條規定聲請假處分，並願供擔保以補釋明之不足云云
    ，並提出系爭土地登記謄本、土地使用權證明書、建物登記
    謄本、存證信函等以資釋明。嗣於本院補充陳述略以：相對
    人就系爭土地確認優先購買權存在等糾紛，已向原法院提起
    本案訴訟，抗告人曾於95年間與訴外人高火土成立不動產買
    賣契約，又私下逕自向臺北市政府及臺北市政府捷運工程局
    提出申請併入辦理都市更新案，參與具互易性質之權利變換
    都市更新計畫，並簽訂開發協議書，經臺北市都市更新審議
    委員會審議核准通過，都市更新實施者華非建設股份有限公
    司亦發函相對人，命相對人將房屋點交予實施者及拆除房屋
    ，委託銷售之信義房屋，亦開始銷售，縱相對人就上開民事
    事件獲得勝訴判決，亦將造成相對人日後持該勝訴判決主張
    優先購買權及使用權，亦無法依法辦理，顯見本件顯有日後
    不能強制執行或甚難執行之虞；又系爭土地臺北市政府雖亦
    限制登記，但與相對人聲請之內容並不相牴觸，得予併存，
    況若臺北市政府撤銷限制登記，抗告人亦有可能處分系爭土
    地等語，復提出原法院98年度重訴字第268號民事起訴狀、
    不動產買賣契約書、土地改良物拆遷通知書及辦理土地改良
    物點交通知書、臺北市政府都市發展局建造執照存根及預售
    屋照片、蘋果日報廣告、羅斯福路市有眷舍及毗鄰土地都市
    更新權利變換計書案、提存書、高石松申請增改建營造執照
    審查表、臺北縣建設局營造執照存根、抗告人致華非公司函
    、高欽明96年3月12日異議書、第179、186地號土地登記簿
    謄本為證。經查，本件相對人聲請命抗告人所有之系爭土地
    ，不得為移轉、設定抵押及其他一切處分行為，惟依系爭土
    地之登記簿謄本所示(見原法院卷第3頁)，系爭土地因實施
    都市更新計畫，在相對人聲請本件假處分前之97年6月17日
    已為臺北市政府以府都新字第09730468504號函禁止移轉、
    分割或設定負擔，抗告人已無可能為移轉等處分行為，難謂
    本件有假處分之必要，雖臺北市政府之限制登記，將來是否
    撤銷，何時撤銷，並未可知，亦難以此認有重複為同一內容
    假處分之必要。況觀相對人所提起之本案訴訟起訴狀所載（
    見本院卷第15至20頁)，起訴聲明係請求確認就系爭土地有
    永久使用權之事實，亦與民事訴訟法第532條規定之假處分
    ，係在保全金錢請求以外之請求不合。揆諸首揭說明，相對
    人聲請本件假處分，並無必要，亦與法不合，不應准許。原
    裁定准為假處分，尚有未洽。抗告意旨指摘原裁定不當，求
    予廢棄，為有理由。爰將原裁定廢棄，並駁回相對人在原法
    院之聲請。
三、據上論結，本件抗告為有理由，爰裁定如主文。
中    華    民    國    99    年    3     月    22    日
                    民事第11庭
                        審判長法  官  鄭雅萍
                              法  官  詹文馨
                              法  官  劉坤典
正本係照原本作成。
本裁定除以適用法規顯有錯誤為理由外，不得再抗告。如提起再
抗告，應於收受後10日內委任律師為代理人向本院提出再抗告狀
。並繳納再抗告費新台幣１千元。
中    華    民    國    99    年    3     月    22    日
                              書記官  劉育妃

司法院資訊處製作；財團法人民間司法改革基金會備份。
